【裁判字號】    95,簡上,61
【裁判日期】    950428
【裁判案由】    妨害名譽等
【裁判全文】
臺灣板橋地方法院刑事判決              95年度簡上字第61號
上  訴  人  臺灣板橋地方法院檢察署檢察官
被      告  乙○○
上列上訴人因被告妨害名譽等案件，不服本院中華民國94年12月
12日94年度簡字第4536號第一審判決（聲請簡易判決處刑案號：
94年度偵字第10432 號），提起上訴，因被告就被訴事實為有罪
之陳述，本院管轄之二審合議庭依簡式審判程序進行，判決如下
：
    主  文
原判決撤銷。
乙○○連續散布文字，指摘足以毀損他人名譽之事，處拘役肆拾
日，如易科罰金，以佰元折算壹日。
    事  實
一、乙○○與甲○○係兄弟關係，二人因母親李施玉如財產分配
    問題而迭有紛爭，乙○○遂基於意圖散布於眾之概括犯意，
    自民國94年3 月27日起，至94年5 月4 日止，連續在臺北縣
    中和市○○路385 號甲○○住處之騎樓天花板、信箱、門牌
    、壓克力招牌等處，以其不知情之母親李施玉如名義，製作
    並張貼「不孝子因於87年將母親分得之娘家遺產移於私用」
    、「不孝子甲○○你自87年3 月至今帳目不清？你在怕什麼
    」、「製造不實字據，企圖淹滅事實，處處惡人先告狀，不
    孝子如果還有良心，請儘速歸還我的老本」等指摘文字內容
    之紙張，足以毀損甲○○之名譽，並因乙○○係故意以黏性
    甚強之強力膠張貼上開紙張，因而於撕下時，甲○○所有之
    天花板及門牌油漆即隨之剝落，致該天花板及門牌均受有美
    觀效用之喪失，足以生損害於甲○○。嗣乙○○又承前意圖
    散布於眾之概括犯意，復於94年5 月9 日、10日，將「不孝
    子甲○○你自87年3 月至今帳目不清？你在怕什麼」、「製
    造不實字據，企圖淹滅事實，處處惡人先告狀，不孝子如果
    還有良心，請儘速歸還我的老本」等指摘文字內容，以書面
    傳真與甲○○所屬臺北區水電材料聯誼會之會員七人，而足
    以毀損甲○○之名譽。
二、案經甲○○訴由臺北縣政府警察局中和分局報請臺灣板橋地
    方法院檢察署檢察官偵查後聲請簡易判決處刑。
    理  由
一、本案被告乙○○所犯係死刑、無期徒刑、最輕本刑為3 年以
    上有期徒刑以外之罪，其於準備程序就被訴事實為有罪之陳
    述，經本院告知簡式審判程序之旨，並聽取其與檢察官之意
    見後，本院認無不得或不宜改依簡式審判程序進行之處，爰
    依刑事訴訟法第455 條之1 第3 項、第364 條、第273 條之
    1 第1 項，裁定本案依簡式審判程序進行，合先敘明。
二、上揭犯罪事實，業據被告乙○○於警詢、檢察官訊問及本院
    原審調查及合議庭審理時均坦承不諱，核與證人即告訴人甲
    ○○於警詢；證人李施玉如於檢察官訊問時所為之證述相符
    ，並有被告於94年3 月27日起至94年5 月4 日止所張貼之紙
    張影本10紙、被告於94年5 月9 日、10日所傳真書面資料2
    份及監視器翻拍照片、現場照片多張在卷可資佐證，足認被
    告之自白與事實相符。另被告雖於本院行準備程序時，曾辯
    稱：伊所寫的事情確實都與事實相符等語，惟查被告散布指
    摘之前揭文字內容，均係涉及告訴人私德而與公共利益無關
    者，亦經被告當庭自承在卷，是前開內容縱如其所述與事實
    相符，依刑法第310 條第3 項但書規定，亦無解於被告毀謗
    之刑責，附此敘明。本案事證明確，被告犯行洵堪認定。
三、核被告乙○○所為，係犯刑法第310 條第2 項、第1 項之加
    重誹謗罪、同法第354 條之毀損罪。被告先後多次加重誹謗
    犯行，時間緊接，所犯為構成要件相同之罪，顯係基於概括
    犯意反覆為之，為連續犯，應依刑法第56條之規定論以一罪
    ，並加重其刑。聲請簡易判決意旨雖未論及被告於94年5 月
    9 日、10日，仍有以書面傳真之方式毀謗告訴人甲○○之情
    ，惟該部分事實與聲請簡易判決處刑書所載之犯罪事實，既
    有前揭連續犯之裁判上一罪關係，且經公訴檢察官於本院準
    備程序即當庭請求予以擴張，依審判不可分之原則，本院自
    應併為審究。又被告以一行為同時觸犯加重誹謗罪及毀損罪
    ，為想像競合犯，應依刑法第55條之規定從一重加重誹謗罪
    論處。原審以事證明確，認定被告有加重毀謗及毀損犯行，
    並予以論罪科刑，檢察官僅據告訴人所陳即提起上訴，並認
    被告犯後態度不佳，原判決量刑顯屬過輕，然被告於本院原
    審調查時起，即對所為之犯行均坦認在案，且於本院準備期
    日時，復當庭稱：伊就本案之犯罪事實，願意向告訴人道歉
    ，伊有誠意想要和告訴人和解等語，足見被告犯後態度尚稱
    良好，上訴意旨並無理由，惟被告於94年5 月9 日、10日所
    為前開加重毀謗之犯罪事實，係告訴人於上訴本院合議庭後
    ，於準備程序時始加以明確指訴者，而應為告訴效力所及，
    此部分原審未及審酌，自有未洽，是檢察官上訴意旨雖未論
    及此點，而原判決既有上開可議之處，仍應由本院合議庭將
    原審判決予以撤銷改判，併此敘明。爰審酌被告僅因兄弟間
    財產問題，即為本案犯行，且犯後迄未與告訴人達成和解，
    惟念其並無犯罪前科，有臺灣高等法院被告前案紀錄表1 份
    附卷可稽，且犯後均已坦承犯行等一切情狀，量處如主文所
    示之刑，並諭知易科罰金之折算標準，以資懲儆。
據上論斷，應依刑事訴訟法455 條之1 第1 項、第3 項、第369
條第1 項前段、第364 條、第273 條之1 第1 項、第299 條第1
項前段，刑法第56條、第310 條第2 項、第1 項、第354 條、第
55條、第41條第1 項前段，罰金罰鍰提高標準條例第1 條前段、
第2 條，判決如主文。
本案經檢察官鄧媛到庭執行職務
中    華    民    國    95    年    4     月    28    日
                  刑事第三庭  審判長法  官  李麗玲
                                    法  官  鄧雅心
                                    法  官  張兆光
上列正本證明與原本無異。
不得上訴。
                                    書記官  曹秋冬
中    華    民    國    95    年    4     月    28    日
附錄本案論罪科刑法條：
刑法第310條
意圖散布於眾，而指摘或傳述足以毀損他人名譽之事者，為誹謗
罪，處1年以下有期徒刑、拘役或500元以下罰金。
散布文字、圖畫犯前項之罪者，處2 年以下有期徒刑、拘役或1,
000 元以下罰金。
對於所誹謗之事，能證明其為真實者，不罰。但涉於私德而與公
共利益無關者，不在此限。
刑法第354條
毀棄、損壞前二條以外之他人之物或致令不堪用，足以生損害於
公眾或他人者，處2年以下有期徒刑、拘役或500元以下罰金。


司法院資訊處製作；財團法人民間司法改革基金會備份。
